【裁判字號】    99,抗,80
【裁判日期】    991231
【裁判案由】    本票裁定
【裁判全文】
臺灣新竹地方法院民事裁定                99年度抗字第80號
抗  告  人  李國忠
相  對  人  蕭群暉
上列當事人間聲請本票裁定准予強制執行事件，抗告人對於中華
民國99年11月9日本院99年度司票字第807號裁定提起抗告，本院
裁定如下：
    主  文
抗告駁回。
抗告程序費用新臺幣壹仟元由抗告人負擔。
    理  由
一、按「執票人向本票發票人行使追索權時，得聲請法院裁定後
    強制執行。」票據法第123 條定有明文。又按「執票人依票
    據法第123 條規定，向本票發票人行使追索權時，聲請法院
    裁定對發票人之財產強制執行者，其性質與非訟事件無殊，
    法院就本票形式上之要件是否具備予以審查為已足。至該本
    票債務是否已因清償而消滅，應依訴訟程序另謀解決，殊不
    容於裁定程序中為此爭執。」、「本票執票人，依票據法第
    123條規定，聲請法院裁定許可對發票人強制執行，係屬非
    訟事件，此項聲請之裁定，及抗告法院之裁定，僅依非訟事
    件程序，以審查強制執行許可與否，並無確定實體上法律關
    係存否之效力，如發票人就票據債務之存否有爭執時，應由
    發票人提起確認之訴，以資解決。」，亦分別有最高法院56
    年臺抗字第714號、57年臺抗字第76號判例可參。
二、本件相對人主張：其執有抗告人簽發，如原審裁定所示之本
    票1紙（下稱系爭本票），並免除作成拒絕證書，詎屆期提
    示未獲付款等情，業據相對人於原審法院提出系爭本票1紙
    為證，則其聲請裁定准許強制執行，核與票據法第123條規
    定相符，爰予准許。
三、抗告意旨略以：抗告人於民國99年9月29日向相對人借款新
    臺幣（下同）3萬元，當場扣除利息6,000元，以每10日為1
    期，按期付利息6,000元，並簽發系爭本票。翌日，相對人
    約抗告人見面，逼迫抗告人簽下車號為6482-VW號之車輛（
    下稱系爭車輛）讓渡書，抗告人當場即告知系爭車輛已向汽
    車當舖借貸18萬元，惟相對人卻說不簽下讓渡書就要抗告人
    立即還錢，且不許抗告人離去，抗告人迫於無奈只好簽下系
    爭車輛讓渡書。又抗告人就99年10月17日、26日及同年11
    月4日三期之利息無力繳交，相對人復於同年11月8日邀約抗
    告人見面，並告知抗告人伊執有讓渡書，便取走系爭車輛。
    翌日，相對人告知抗告人如於一星期內還款5萬元，即可清
    償此筆債務，惟抗告人無法清償，乃請求以1至2萬元清償部
    分借款，餘款按月攤還，然相對人竟不應允。相對人又於同
    年11月11日告知抗告人應先還款3萬元，其餘金額7萬元再以
    每月1萬元按月攤還，並要求增加保人一名，抗告人則稱系
    爭車輛已遭相對人取走，債務已屬清償，應將其所執之系爭
    本票歸還抗告人。再者，本件借款經抗告人於99年11月12日
    報案處理，目前經以重利罪進入司法程序，是應於前開司法
    程序終結後，再行審酌本件本票裁定事件。為此，請求廢棄
    原裁定等語。
四、經查，抗告人並不否認簽發系爭本票，且本票准許強制執行
    之裁定，係屬非訟事件裁定，為裁定之法院僅就本票為形式
    上審查，以決定強制執行許可與否，並無確定實體上法律關
    係存否之效力，則原審就系爭本票是否具備形式要件，業依
    非訟事件程序進行審查，認定並無票據無效之情形存在，乃
    裁定准許強制執行，依法並無違誤。至抗告人所稱系爭車輛
    已遭相對人取走，債務已屬清償，及相對人涉及刑事重利罪
    云云，縱認屬實，亦屬實體法上之問題，揆諸首揭說明，如
    兩造間就此仍有爭執，宜由抗告人另行提起訴訟，以資解決
    ，非本件非訟程序所得加以審究。本件原審裁定並無不當，
    抗告人之抗告為無理由，應予駁回。
五、據上論結，本件抗告為無理由，依非訟事件法第46條、第24
    條第1項、第21條第2項，民事訴訟法第495條之1第1項、第4
    49條第1項、第95條、第78條，裁定如主文。
中    華    民    國    99    年    12    月    31    日
                民事第二庭審判長法  官  蔡孟芳
                                法  官  高敏俐
                                法  官  羅惠雯
以上正本係照原本作成。
如不服本裁定，僅得於收受本裁定正本送達後10日內，以適用法
規顯有錯誤為理由，向本院提出再抗告狀，（須附繕本一份及繳
納再抗告裁判費新臺幣1,000元）。
中    華    民    國    99    年    12    月    31    日
                                書記官  李勻淨

司法院資訊處製作；財團法人民間司法改革基金會備份。
